【裁判字號】    88,簡上,24
【裁判日期】    890724
【裁判案由】    過失傷害
【裁判全文】
臺灣嘉義地方法院刑事判決                          八十八年度簡上字第二四號
    上  訴  人  丙○○
右列上訴人因過失傷害案件，不服本院嘉義簡易庭八十八年度嘉簡字第七四號第一審
判決（聲請簡易處刑案號：臺灣嘉義地方法院檢察署八十七年度偵字第一五０八七號
）提起上訴，本院判決如左：
    主  文
原判決撤銷。
丙○○因過失傷害人，處有期徒刑肆月，如易科罰金以參佰元折算壹日。
    事  實
一、丙○○於民國八十七年六月二十八日晚間二十三時許，駕駛車號ＳＫ７６６２號
    之自用小客車，自嘉義縣民雄鄉往雲林縣斗南鎮方向沿台一線省道由南往北行駛
    ，駛至路邊電線桿「建國桿七一」之路段處，原應注意汽車行車速度不得超速，
    （該路段時速限制為六十公里），又因霧致視線不清時應減速慢行並注意車前狀
    況，隨時採取必要之安全措施；而當時雖係夜間，然該處有照明且天氣晴朗，路
    面乾燥並無缺陷，並無不能注意之情事，詎丙○○仍未注意而持續以八十公里之
    時速行駛而未減速慢行，致肇事追撞行駛在前由戊○○所駕並搭載其九歲之子乙○○（七十九年八月一日生）車號為ＲＹ３２３７號自小貨車，因而致戊○○受
    有左側橈骨、尺骨粉碎性骨折，頭部外傷併腦挫傷，臉部挫傷瘀血，左上肢多處
    擦傷、撕裂傷，乙○○則受有頭部外傷併腦挫傷、右側鎖骨骨折、多處擦傷等傷
    害；車禍發生後，丙○○在未被有偵查犯罪權人知悉前即主動向至現場處理之嘉
    義縣警察局民雄分局員警甲○○自首為肇事人，且接受本院裁判。
二、案經戊○○（兼被害人乙○○之法定代理人）訴由臺灣嘉義地方法院檢察署檢察
    官偵查後聲請簡易處刑。
    理  由
一、訊據上訴人丙○○固坦承於右開時、地駕駛ＳＫ７６６２號自小客車肇事追撞告
    訴人戊○○所駕車號ＲＹ３２３７號自小貨車致戊○○、乙○○受傷等情，惟矢
    口否認有過失傷害犯行，辯稱：（一）肇事地點應在建國桿七十一支所在而非建
    國桿第三支，而建國桿七十一支所在之路段速限應係七十公里而非六十公里，警
    方所製作之現場圖地點與時速限制之記載均有錯誤；（二）告訴人所駕自小貨車
    後車斗係經改裝並加裝鐵框，向外伸出並以不銹鋼角焊接固定，致車斗加長，左
    右後側突出易發生碰撞；且上訴人追撞後因遭告訴人後車斗之鋼架、角鋼等物勾
    住致無法及時煞車；（三）肇事時係夜間二十三時許，告訴人所駕自小貨車並未
    開燈，否則上訴人將不致追撞告訴人之車云云；（四）上訴人肇事時之時速應係
    七十公里，而非警訊、偵查時所供之八十公里云云。
二、經查：（一）按汽車行駛時，駕駛人應注意車前狀況，並隨時採取必要之安全措
    施；而行車速度，應依標誌規定，因霧致視線不清時，應減速慢行，道路交通安
    全規則第九十四條第三項、第九十三條第一項第四款定有明文。（二）上訴人駕
    車肇事車禍發生之地點，為嘉義縣民雄鄉往雲林縣斗南鎮方向台一線省道由南往
    北方向，路邊電線桿「建國桿七一」之路段處，該路段之速限為時速六十公里等
    情，業經本院命到場處理警員至肇事現場重行勘查，並已函覆更正原於現場圖上
    所為「建國桿三」之誤載；而肇事路段時速限制為六十公里，於現場圖則並未誤
    載等情，有嘉義縣警察局民雄分局嘉民警三字第一一六二四號函在卷可佐；上訴
    人僅憑一紙照片空言指摘肇事路段速限七十公里云云，並無依據；（三）經本院
    傳訊至現場處理之員警甲○○到庭證稱：「（問：該路段之速限？）六十公里的
    限速。」，「（問：現場有無照明設備？路燈？）有路燈，水銀燈。那路段比較
    暗，現在還有路燈」（參本院八十八年八月二日調查筆錄）；上訴人肇事後適路
    過之證人洪永昌亦到庭稱：「當時（晚上）十一點多，我經過該地點，看到有車
    禍，我過去看看。戊○○之後車燈很明顯，在車牌之地方有掛一個很明顯之路燈
    ，因在三天前我問他先生為何會這樣吊燈，他說這樣比較明顯。」，「（問：經
    過現場時路燈之情形？）我還看得到地上有菜。」等語；上訴人申請傳訊肇事時
    搭乘上訴人所駕駛車輛之丁○○雖供稱：「當時我坐在被告車上，當時該路段有
    路燈，但燈沒有亮。對方沒有後車燈，所以我們沒有注意到。」云云；然依警員
    甲○○與丁○○上開所述，肇事現場顯有路燈，上訴人與丁○○固均堅稱路燈未
    亮，惟丁○○為上訴人之友人，且肇事時係搭乘上訴人所駕車輛，其所為有利於
    上訴人之供述，不無偏頗之虞，可信度並不高；況依路過之證人洪永昌所述，其
    尚能見地上的菜，足認肇事時現場並非完全無照明，能見度應尚可，亦足徵上訴
    人所辯肇事現場路燈不亮云云，顯有可疑；而縱使肇事現場果真無路燈照明，依
    上訴人所自承「當時有一點霧，視線不是很清楚」（參本院八十九年七月十日調
    查筆錄）之情況，上訴人駕車行經有霧致視線不清路段，依首揭道路交通安全規
    則之規定，駕駛人亦應減速慢行而注意車前狀況，殆無從以有無路燈為肇事卸責
    之藉口；而肇事時雖係夜間，然天氣晴朗，路面乾燥並無缺陷，並無不能注意之
    情事等情，亦有現場圖在卷可稽；（四）上訴人於警訊、偵查時均已坦稱肇事時
    時速為八十公里，嗣經一審原審判決有罪後，始於本院審理調查時屢次翻異前詞
    稱係七十公里云云，然上開路段速限為六十公里，已如前述，不論依上訴人於警
    訊、偵查時之自白供述，抑或其後之翻供改稱，均已超速行駛而違反首揭交通安
    全規則之規定；（五）本件經送請台灣省嘉雲區車輛行車事故鑑定委員會鑑定兩
    造肇事責任，亦認「丙○○駕駛自小客車，超速行駛，未注意車前狀況，由後追
    撞，為肇事原因。戊○○無肇事因素。」，上訴人不服初鑑結果，經本院再行送
    請覆議鑑定，覆議鑑定結論仍認：「照原鑑定意見，惟鑑定意見改為：丙○○於
    夜間駕駛小客車，超速行駛且未注意車前狀況由後追撞前車為肇事原因。」等情
    ，有台灣省嘉雲區行車事故鑑定委員會嘉鑑字第八八一零零號鑑定意見書、台灣
    省車輛行車事故覆議鑑定委員會八十八年十月十五日府覆議字第八八零六零六號
    函在卷可佐；（六）而告訴人戊○○受有左側橈骨、尺骨粉碎性骨折，頭部外傷
    併腦挫傷，臉部挫傷瘀血，左上肢多處擦傷、撕裂傷，被害人戊○○之子乙○○
    則受有頭部外傷併腦挫傷、右側鎖骨骨折、多處擦傷等傷害等情，亦有盧亞人醫
    院診斷證明書二紙在卷可佐，且為上訴人所不爭執；綜上各情，被告於本件肇事
    ，顯有過失，告訴人及乙○○所受傷害係因本件肇事所致，與上訴人過失行為有
    因果關係，堪以認定。從而，上訴人前開辯詞，無非均係事後卸責推託之語，不
    足採信，事證已臻明確，犯行足以認定。
三、核上訴人丙○○所為係犯刑法第二百八十四條第一項前段之過失傷害罪，而被告
    一次過失肇事行為致戊○○、乙○○受傷，係一行為觸犯二罪名，為想像競合犯
    ，從一重之過失傷害罪處斷；又查：上訴人於車禍發生後，主動向至現場處理之
    嘉義縣警察局民雄分局員警甲○○自首為肇事之人而接受本院裁判等情，業據甲○○到庭供述詳實（參本院八十八年八月二日調查筆錄），上訴人之上開行為業
    已符合自首之要件，應依刑法第六十二條自首之規定減輕其刑。原審對於被告之
    過失傷害犯行，據以論科，固非無見，惟原審並未審酌認定上訴人有自首之行為
    ，認定事實即未臻詳適，上訴人上訴意旨，或執陳詞，空言否認過失具狀指摘原
    判決不當，雖不足取，惟原判決既有可議，自屬無可維持。爰審酌上訴人過失情
    節、告訴人、被害人受傷程度、上訴人肇事後態度不佳、不知悔改，迄猶未能賠
    償告訴人所生損害等一切情狀，判處如主文所示之刑，並諭知易科罰金之折算之
    標準，以資懲儆。
據上論斷，應依刑事訴訟法第四百五十一條之一第三項、第三百六十九條第一項前段
、第二百九十九條第一項前段，刑法第五十五條、第二百八十四條第一項、第六十二
條、第四十一條，罰金罰鍰提高標準條例第一條前段、第二條判決如主文。
本案經檢察官游悅晨到庭執行職務。
中      華      民      國    八十九    年     七      月    二十四    日
                                    臺灣嘉義地方法院刑事第二庭
                                        審判長法  官  趙文淵
                                              法  官  蔡廷宜
                                              法  官  黃國益
右正本證明與原本無異。
本件不得上訴。
                                              書記官  蔡金保
中    華    民    國     八十九       年       八      月      三      日
附錄法條
刑法第二百八十四條
因過失傷害人者，處六月以下有期徒刑、拘役或五百元以下罰金。致重傷者，處一年
以下有期徒刑、拘役或五百元下罰金。


司法院資訊處製作；財團法人民間司法改革基金會備份。
